【裁判字號】    95,交上訴,896
【裁判日期】    950607
【裁判案由】    公共危險
【裁判全文】
臺灣高等法院臺中分院刑事判決       95年度交上訴字第896號
上  訴  人
即  被  告  丙○○
選任辯護人  陳克城  律師
上列上訴人即被告因公共危險案件，不服台灣臺中地方法院95年
度交訴字第6號，中華民國95年3月21日第一審判決（起訴案號：
94年度偵字第10565號），提起上訴，本院判決如下：
    主  文
原判決撤銷。
丙○○無罪。
    理  由
一、公訴意旨略以丙○○於民國（下同）94年5月31日下午5時10
    分許，駕駛Ｂ8－4847號自用小客車，沿台中市○○路由東
    往西行駛，途經文心路與向心路、大墩六街之多岔路口時，
    在文心路外側車道靠近向心路口處待轉，欲前往大墩六街，
    適有乙○○騎乘車號ＫＹＭ─028號重型機車，沿大墩六街
    由東往西方向行駛，貿然闖越大墩六街之紅燈而右轉至文心
    路上，因未注意車前狀況，以致機車前頭撞擊至汽車左後保
    險桿而人車倒地，致乙○○頭部外傷、右肩挫傷、右膝擦傷
    之傷害（乙○○指訴丙○○涉過失傷害部分，業經檢察官為
    不起訴處分）。丙○○肇事後，雖與同行之張秀滿一同下車
    查看，並由張秀滿將乙○○扶到路旁，惟未待警方前來處理
    並將乙○○送醫，隨即上車駛離逃逸。嗣警方接獲乙○○報
    案，調閱向心路口監視器，於94年6月8日通知丙○○到案，
    始查悉上情，因認丙○○涉有刑法第185條之4肇事駕車逃逸
    罪嫌。
二、訊據被告丙○○雖供承有於上揭時地駕車與乙○○所騎乘之
    機車發生碰撞，惟堅決否認有肇事逃逸之犯行，辯稱：伊駕
    駛上開自用小客車，乙○○闖越紅燈後擦撞到伊自用小客車
    後，伊與張秀滿即一同下車查看，並將乙○○扶至路邊，機
    車亦牽至路邊，張秀滿有問乙○○有沒有事，乙○○搖頭，
    伊認乙○○沒有受傷，伊才放心離去，伊沒有駕車逃逸等語
    。
三、按刑法第185條之4「駕駛動力交通工具肇事致人死傷而逃逸
    者」所謂「逃逸」係指逃離不見蹤跡而言。（參酌最高法院
    94年度台上字第2152號判決）乃對駕駛人在肇事後，為規避
    責任私自逃離現場之一項懲罰。查：
    （一）本件車禍之發生，肇因於賴女騎機車闖紅燈追撞在前
          之被告車，已如起訴書所載，被告無任何過失罪責，
          亦為檢察官不起訴處分書中所認定，被告即無刑責，
          亦不負民事賠償責任，衡情被告應無逃逸之動機與必
          要。
    （二）車禍發生後，被告偕同車上乘員張秀滿下車察看，被
          告將該機車扶起，並與張秀滿將賴女扶到向上路口的
          超商店前路邊，還問賴女有否受傷？而賴女僅搖頭表
          示沒事。雖賴女於偵訊中稱：「我很痛，所以我一直
          搖頭。」但對以上事實經過，卻於偵審中並無異議。
          （偵訊卷第19頁、原審卷第14頁及第16頁「本件兩造
          不爭執之事項二」足見被告當時實無逃逸行為。
    （三）嗣後被告之所以未報警及等待警方前來處理即逕行離
          去者，係車禍發生後賴女僅受些許輕傷、精神狀態良
          好，問其「有沒有怎麼樣？」彼又一再搖頭，被告從
          賴女外觀衣著上亦看不出有何傷痕，被告認賴女自知
          違規理虧，報警恐將受罰而要求不要報案。且被告之
          小客車左後保險桿雖被撞但並無受損，見對方對車禍
          之發生既搖頭表示罷爭，為息事寧人，自亦未便深究
          ，以免延宕時間影響來往車輛通行因而自行離去。
    （四）末按「逃逸」固為離去現場之一種方式，但離去不等
          同「逃逸」。本件車禍被告未報警及等待警方前來處
          理即行離去固屬事實，但據上述種種情節，被告之離
          去絕非為規避責任逃離隱匿。否則，如蓄意逃逸，又
          何須自行停車慰問傷者，待其搖頭表示沒事後始行離
          去而自曝行藏。揆被告主觀上並無駕車逃逸之犯意，
          顯與刑法第185條之4規定之犯罪構成要件有間。
    （五）綜上，本件被告駕車遵守交通規則正常行駛中，遭賴
          金玉女士騎機車闖紅燈自左後追撞而肇事，復因同情
          賴女倒地車損，一旦報警處理將受重罰之顧慮下，見
          其搖頭認其不願追究始行離去，此時賴女如有異議，
          除可即時阻止外，亦得錄下肇事車號，然賴女並未如
          此，足見被告之離去並非有逃逸之犯意，殆無疑義。
    （六）原審未詳予審究被告有無逃逸現場之主觀犯意，而認
          定有罪，自有未合，被告之上訴意旨指摘原判決不當
          ，核有理由，應予撤銷改判並諭知被告無罪之判決。
據上論斷，應依刑事訴訟法第369條第1項前段、第364條及第301
條第1項前段，判決如主文。
本案經檢察官甲○○到庭執行職務。
中    華    民    國    95     年    6     月   7     日
               刑事第六庭  審判長法  官  李  文  雄
                                 法  官  邱  顯  祥
                                 法  官  黃  永  祥
上列正本證明與原本無異。
如不服本判決應於收受送達後十日內向本院提出上訴書狀，其未
敘述上訴之理由者並得於提起上訴後十日內向本院補提理由書（
均須按他造當事人之人數附繕本）。
                                 書記官  林  明  冬
中    華    民    國    95    年    6     月    8     日
                                                      Ｆ


司法院資訊處製作；財團法人民間司法改革基金會備份。
